【裁判字號】    95,交聲,643
【裁判日期】    950731
【裁判案由】    違反道路交通管理處罰條例聲明異議
【裁判全文】
臺灣臺北地方法院交通事件裁定         95年度交聲字第643號
    原處分機關  臺北市交通事件裁決所
    異  議  人
    即受處分人  甲○○○
上列受處分人因違反道路交通管理處罰條例案件，對於臺北市交
通事件裁決所中華民國95年6月28日所為之處分（原處分案號：
北市裁二字第裁22-AO0000000號、北市裁二字第裁22-AO0000000
號），聲明異議，本院裁定如下：
    主  文
異議駁回。
    理  由
一、按行為後法律或自治條例有變更者，適用行政機關最初裁處
    時之法律或自治條例；但裁處前之法律或自治條例有利於受
    處罰者，適用最有利於受處罰者之規定，行政罰法第5條定
    有明文。本件依行政罰法第5條規定，自應適用行政機關最
    初裁處時之法律，即95年7月1日公布修正施行前道路交通管
    理處罰條例之規定論處，先予敘明。次按禁止臨時停車線為
    紅色實線，用以指示禁止臨時停車路段；設有禁止臨時停車
    標誌、標線處所及交岔路口十公尺內不得臨時停車，道路交
    通標誌標線號誌設置規則第169條第1項、第2項；道路交通
    安全規則第111條第1項第3款定有明文，汽車駕駛人，在設
    有禁止臨時停車標誌、標線處所臨時停車者，處新臺幣（以
    下同）300元以上600元以下罰鍰，道路交通管理處罰條例第
    55條第3款亦有明文。又汽車在超過4車道之道路行駛時，除
    準備停車或臨時停車外，不得駛出路面邊線或跨越兩條車道
    行駛，道路交通安全規則第98條第2項、第1項第5款定有明
    文，而汽車駕駛人，任意跨越兩條車道行駛者，處新臺幣（
    下同）600元以上1,800元以下罰鍰，並記違規點數1點，道
    路交通管理處罰條例第45條第12款、第63條第1項亦分別定
    有明文。另依據修正前道路交通管理處罰條例第7條之2第1
    項第6款之規定，汽車違反道路交通管理事件之行為，經以
    科學儀器取得證據資料，當場不能或不宜攔截製單舉發者，
    得逕行舉發之。
二、本件異議人即受處分人甲○○○所有車號6E-9078自用小客
    車，於95年4月30日16時17分許，違規臨時停放在臺北市○
    ○○路由南向北方向與民權東路3段交會口前，劃設有紅色
    實線表示禁止臨時停車路段之道路上，復於同日16時25分許
    ，駕駛其所有之上開車號自用小客車，任意跨越雙白線行駛
    ，皆經臺北市政府警察局交通警察大隊員警郭進龍以拍照之
    方式採證，並以上開車輛之所有人有違反道路交通管理處罰
    條例第45條第1項第12款規定之行為分別掣單舉發。嗣受處
    分人於舉發通知單所載應到案日期前向原處分機關提出申訴
    ，案經原處分機關即臺北市交通事件裁決所函請舉發單位即
    臺北市政府警察局松山分局調查，因認受處分人確有前開違
    規事實，惟編號AO0000000號舉發通知單因員警疏忽誤載法
    條，舉發單位依行政程序法第101條第1項規定申請更正之，
    原處分機關乃以「在設有禁止臨時停車標誌處所停車」、「
    任意跨越兩條車道行駛」之違規事實，依道路交通管理處罰
    條例第55條第1項第3款、第45條第1項第12款、第63條第1項
    第1款，於95年6月28日分別裁處受處分人罰鍰300元及600元
    等事實，有臺北市政府警察局舉發違反道路交通管理事件通
    知單（北市警交大字第AO0000000號、北市警交大字第AO000
    0000號）、臺北市政府警察局松山分局95年6月20日北市警
    松分交字第09531811100號函、現場採證照片、臺北市交通
    事件裁決所違反道路交通管理事件之北市裁二字第裁22-AO0
    000000號、北市裁二字第裁22-AO0000000號裁決書等件在卷
    可稽。
三、受處分人固不否認其駕駛上開車輛於前開時間停放於前述劃
    設有紅色實線地點及未依規定任意跨越兩條車道行駛之事實
    ，惟辯稱：伊因提款需求將車往路邊停靠，並請妻子下車提
    款，受處分人在車上等候，並未熄火，警方應責令汽車駕駛
    人將車移置適當處所，不應逕行舉發；受處分人提款後，欲
    切進左轉車道等候左轉燈，故跨越雙白線行駛，相信正常人
    不會先倒車離開雙白線範圍，再左行至路口等待紅綠燈等語
    。
四、經查：
（一）受處分人於前述時地，將其所有之上開車輛停放在劃設有
      紅色實線，表示禁止臨時停車路段道路之事實，為受處分
      人所不否認，並有現場採證照片一張在卷可參。又本件舉
      發單位依道路交通管理處罰條例第7條之2第1項第6款規定
      ，以科學儀器照相取得違規證據資料，即得逕行舉發，受
      處分人雖以道路交通管理處罰條例第56條第2項質疑員警
      應先責令汽車駕駛人將車移置適當處所，然同法第56條第
      2 項適用之前提為汽車駕駛人有同法第56條第1項之違規
      停車行為，為避免交通情況惡化，交通執法人員應責令汽
      車駕駛人將車移置適當場所，或於舉發違規後使用民間拖
      吊車脫離之，今員警以同法第55條第1款舉發受處分人臨
      時停車之行為，自與同法第56條之移置措施無涉，是受處
      分人質疑員警逕行舉發行為合法性，要屬事後卸責之詞，
      尚難採取。
（二）受處分人於上開時地，有跨越雙白線，任意跨越兩條車道
      行駛之事實，有現場採證照片一張附卷可稽，亦為受處分
      人所不否認。受處分人雖辯稱，其因欲在該路口左轉，故
      跨越雙白線至內側車道等待左轉燈，惟查，禁止變換車道
      線，乃用以禁止行車變換車道，設於交通特別繁雜而同向
      具有多車道之橋樑、隧道、彎道、坡道、接近交岔路口或
      其他認為有必要之路段，雙邊禁止變換車道線，為雙白實
      線，道路交通標誌標線號誌設置規則第167條第1、2項定
      有明文，其目的係為避免汽車駕駛人在交通繁雜的地方任
      意變換車道，將造成交通秩序混亂、提高道路使用者之危
      險性。本件受處分人在交叉路口前，短距離內從最外側車
      道切入跨越雙白線最內側車道左轉之駕駛行為，確已大幅
      提高道路使用者之危險性。受處分人雖以正常人不會先倒
      車離開雙白線範圍，在左行至前方路口等語置辯，惟徵諸
      該條立法目的，受處分人所辯顯無可採。
五、綜上所述，受處分人確有駕駛上開車輛於前揭時間停放在禁
    止臨時停車之處所，並任意跨越兩條車道行駛之行為，事證
    明確，堪以認定。原處分機關依道路交通管理處罰條例第55
    條第1項第3款、第45條第1項第12款、第63條第1項第1款之
    規定分別裁處異議人300元、600元罰鍰，並記違規點數1點
    ，核無違誤，本件受處分人之異議為無理由，自應將其異議
    駁回。
據上論斷，應依道路交通案件處理辦法第19條，裁定如主文。
中    華    民    國    95    年    7     月    31    日
                      交通法庭法  官  沈君玲
以上正本證明與原本無異。
如不服本裁定，應於送達後5日內向本院提出抗告狀。
                              書記官  袁以明
中    華    民    國    95    年    7     月    31    日


司法院資訊處製作；財團法人民間司法改革基金會備份。
